【裁判字號】    98,抗,467
【裁判日期】    980331
【裁判案由】    假扣押
【裁判全文】
臺灣高等法院民事裁定                   98年度抗字第467號
抗  告  人  華美航運股份有限公司
法定代理人  甲○○
上列抗告人因與相對人十方工具開發有限公司間聲請假扣押事件
，對於中華民國98年2月17日臺灣桃園地方法院98年度裁全字第
500號所為裁定提起抗告，本院裁定如下：
    主  文
抗告駁回。
抗告訴訟費用由抗告人負擔。
    理      由
一、抗告人於原法院聲請及原裁定意旨略以：相對人於民國（下
    同）97年9月22日至12月23日期間，委託抗告人運送貨物，
    運費及兵燃費用共計新台幣（下同）39,373元，詎相對人所
    簽發之支票竟因存款不足退票，抗告人寄發存證信函請其出
    面結清款項，相對人仍不予理會，為防相對人脫產，願提供
    擔保以補釋明之不足，聲請假扣押等情，並提出收費明細單
    6張、支票1張、存證信函1份等（均為影本）為證。原裁定
    以抗告人提出之前開證據，僅足釋明抗告人對相對人之請求
    存在，但未能釋明其請求有何日後不能強制執行或甚難執行
    之虞之假扣押原因，與民事訴訟法第526條第1項、第2項規
    定不符，而駁回其之聲請。
二、抗告人抗告意旨略以：郵局已於98年2月3日將存證信函之掛
    號郵件回執遞送抗告人，足見相對人已收到抗告人寄送之存
    證信函，但其仍不出面協商結清運費款項事宜。依一般常情
    ，若債務發生問題或跳票時，債務人均會主動向債權人說明
    要如何解決債務或跳票問題，但相對人相應不理，積欠迄今
    已近半年，讓抗告人合理懷疑相對人在從事處分財產、脫產
    、企圖潛逃，抗告人為保障權益，才聲請假扣押，請同意抗
    告人之聲請。
三、按債權人就金錢請求或得易為金錢請求之請求，欲保全強制
    執行，得聲請假扣押。而請求及假扣押之原因，應釋明之。
    民事訴訟法第522條第1項、第526條第1項分別定有明文。查
    民事訴訟法第526條第2項修正前條文為：「債權人雖未為前
    項釋明，如就債務人所應受之損害已供法院所定之擔保者，
    得命為假扣押」，惟現已修正為：「前項釋明如有不足，而
    債權人陳明願供擔保或法院認為適當者，法院得定相當之擔
    保，命供擔保後為假執行」。其修正理由為「依原第2項規
    定，債權人得供擔保以代釋明，惟債權人聲請假扣押，應使
    法院信其請求及假扣押之原因大致為正當，故仍應盡其釋明
    責任。然其釋明如有不足，為補強計，於債權人陳明就債務
    人可能遭受之損害願供擔保並足以補釋明之不足，或於法院
    認以供擔保可補釋明之不足並為適當時，法院均可斟酌情形
    定相當之擔保，命債權人供擔保後為假扣押，爰修正第2項
    」。是依現行民事訴訟法第526條第2項規定，關於假扣押之
    原因，應由債權人提出可使法院信其主張為真實之證據，以
    釋明之，尚難逕以擔保取代釋明之欠缺。又所謂假扣押之原
    因，依同法第523條規定，係指日後有不能強制執行或甚難
    執行之虞或應在外國為強制執行之情形，如債務人浪費財產
    ，增加負擔，或就其財產為不利益之處分，將成為無資力之
    狀態，或將移住遠地、逃匿無蹤、隱匿財產等是（最高法院
    19年抗字第232號判例參照）。故債權人就假扣押之原因，
    依法有釋明之義務，亦即須提出可使法院信其主張為真實之
    證據，必待釋明有所不足，而債權人陳明願供擔保或法院認
    為適當者，法院始得定相當之擔保，命供擔保後為假扣押；
    若債權人未釋明假扣押之原因，即不符假扣押之要件（最高
    法院94年度台抗字第463號裁定意旨參照）。另當事人之主
    張或陳述，與釋明有別，所謂釋明，係指當事人提出即時可
    以調查之證據，俾法院信其主張為真實之謂（參照民事訴訟
    法第284條），當事人之主張或陳述，並非使法院得心證之
    證據方法，自非釋明（最高法院72年度台上字第1018號判決
    意旨參照）。
四、經查：
    (一)本件經本院依民事訴訟法第528條第2項規定，通知相對人
      （即債務人）於收受通知後5日內陳述意見到院，該通知
      於98年3月23日送達，有送達證書1份附卷可稽（見本院卷
      第13頁），惟相對人迄今均未陳述意見到院，合先敘明。
    (二)抗告人聲請對相對人之財產為假扣押，所提出之收費明細
      單6張、支票1張、存證信函1份等證物影本（見原法院卷
      第4頁至第11頁），僅能釋明抗告人對相對人之請求存在
      ，抗告人就日後有不能強制執行或甚難執行之虞之假扣押
      原因，則均未釋明。其雖以依一般常情，若債務發生問題
      或跳票時，債務人均會主動向債權人說明要如何解決債務
      或跳票問題，但相對人相應不理，積欠迄今已近半年，主
      張合理懷疑相對人在從事處分財產、脫產、企圖潛逃云云
      。因抗告人主張郵局已於98年2月3日將存證信函之掛號郵
      件回執遞送予其，足見相對人已收到抗告人寄送之存證信
      函乙節，並未提出上開掛號郵件回執，自難認其此部分主
      張屬實。又發生債務問題時，債務人若未主動與債權人協
      商、聯繫者，非必均有處分財產、脫產、企圖潛逃之行為
      ，抗告人此部分主張，尚難謂與一般常情相符；再而，抗
      告人迄今仍未再提出即時可以調查之證據，俾使本院信其
      主張為真實，而徒以上開懷疑主張本件有假扣押之原因，
      自非可採。
    (三)綜上所述，抗告人雖已就本件假扣押請求之原因為釋明，
      但其並未就相對人有日後不能執行或甚難執行之假扣押原
      因為釋明，雖抗告人陳明願供擔保以代假扣押原因釋明之
      不足，惟揆諸前開之說明，須抗告人已就假扣押之原因盡
      釋明之責後，法院仍認釋明有所不足時，始得命供擔保以
      補釋明之不足，故抗告人本件假扣押之聲請與法不符，應
      予駁回。原法院駁回抗告人之聲請，並無違誤，抗告意旨
      指摘原裁定不當，求予廢棄，為無理由，應予駁回。
五、據上論結，本件抗告為無理由，爰裁定如主文。
中    華    民    國    98    年    3     月    31    日
                    民事第十四庭
                        審判長法  官  張  蘭
                              法  官  鄭純惠
                              法  官  邱瑞祥
正本係照原本作成。
不得再抗告。
中    華    民    國    98    年    4     月    6     日
                              書記官  明祖星


司法院資訊處製作；財團法人民間司法改革基金會備份。
